【裁判字號】    96,訴,1864
【裁判日期】    970630
【裁判案由】    清償債務
【裁判全文】
臺灣桃園地方法院民事判決              96年度訴字第1864號
原      告  萬泰商業銀行股份有限公司
法定代理人  己○○
訴訟代理人  甲○○
            戊○○
被      告  鑫巨鴻股份有限公司
兼上 1  人
法定代理人  丙○○
被      告  乙○○
上列當事人間請求清償債務事件，本院於民國97年6 月19日言詞
辯論終結，判決如下：
    主      文
被告應連帶給付原告新台幣貳佰捌拾玖萬柒仟捌佰零捌元，及如
附表2所示之利息、違約金。
訴訟費用由被告連帶負擔。
    事實及理由
壹、程序方面：
一、被告鑫巨鴻股份有限公司（下稱鑫巨鴻公司）、丙○○、乙○○經合法通知，均無正當理由均未於言詞辯論期日到場，
    核無民事訴訟法第386 條各款所列情形，爰依原告聲請，由
    其一造辯論而為判決。
二、按當事人喪失訴訟能力或法定代理人死亡或其代理權消滅者
    ，訴訟程序在有法定代理人或取得訴訟能力之本人，承受其
    訴訟以前當然停止；第168 條至第172 條及前條所定之承受
    訴訟人，於得為承受時，應即為承受之聲明；聲明承受訴訟
    ，應提出書狀於受訴法院，由法院送達於他造，民事訴訟法
    第170 條、第175 條第1 項、第176 條分別定有明文。原告
    之法定代理人於本件審理中由丁○○變更為己○○，有原告
    提出之公司變更登記表1 件在卷可稽，復經原告於民國97年
    4 月30日具狀聲明由己○○承受本件訴訟，核與前開規定相
    符，應予准許。
三、按訴狀送達後，原告不得將原訴變更或追加，但擴張或減縮
    應受判決事項之聲明者，不在此限，民事訴訟法第255 條第
    1 項第3 款定有明文。本件原告原起訴聲明為：被告應連帶
    給付原告新台幣（下同）3,498,912 元，及如附表1 所示之
    利息及違約金。嗣原告於97年6 月2 日具狀將聲明變更為被
    告應連帶給付原告2,897,808 元，及如附表2 所示之利息及
    違約金，經核變更後之聲明僅屬減縮應受判決事項之聲明，
    依前開規定，應予准許。
貳、實體方面：
一、本件原告主張：
  (一)被告鑫巨鴻公司邀其餘被告丙○○、乙○○為連帶保證人，
    分別於95年6 月2 日及95年10月17日向原告申請4 筆貸款，
    合計5,000,000 元，其中(1)95年6 月2 日借款2 筆，金額分
    別為1,200,000 元及1,800,000 元，約定清償到期日均為98
    年6 月2 日。(2)95年10月17日借款2 筆，金額分別為800,00
    0 元及1,200,000 元，約定清償到期日均為98年10月17日。
    系爭4 筆借款利息均以本行貨幣市場指標利率加碼3.47% 機
    動計息（本件原告請求被告一次給付時之利率為5.68 %），
    按月計付，若遲延履行時，除按上述之利率計息外，其逾期
    清償在6 個月以內者，按上開所示利率10% ，逾期超過6 個
    月者，按上述所示利率之20% 計付違約金。詎被告鑫巨鴻公
    司自96年7月2日起即未依約償還上述(1)之借款，自96年7月1
    7日起未依約償還上述(2)之借款，被告尚分別有如附表1所示
    之本金及其利息、違約金未清償。嗣原告於96年12月27日進
    行沖帳後，被告鑫巨鴻公司就系爭4 筆借款尚欠如附表2 所
    示之本金、利息及違約金。經原告屢次催討，被告鑫巨鴻公
    司仍未能履約，故被告鑫巨鴻公司依約喪失期限利益，系爭
    4 筆借款債務視為全部到期。又被告丙○○、乙○○為系爭
    4 筆借款之連帶保證人，對被告鑫巨鴻公司所積欠之上開債
    務應負連帶清償之責。爰依消費借貸及連帶保證之法律關係
    提起本件訴訟。
  (二)原告與被告雖於96年12月4 日成立分期償還借款協議書（下
    稱系爭協議書），然系爭協議書僅係補充原借據之內容，延
    長被告就系爭4 筆借款之清償期限，並非取代原借據。因被
    告在簽立系爭協議書後，仍未依約履行，故系爭4 筆借款視
    為全部到期。
  (三)聲明：被告應連帶給付原告2,897,808 元，及如附表2 所示
    之利息、違約金。
二、被告雖未於言詞辯論期日到場，惟據其之前所為之陳述及聲
    明略以：
  (一)兩造已達成和解，並簽立系爭協議書，被告已依系爭協議書
    履行，原告對被告提起本件訴訟並無理由。
  (二)系爭4 筆借款所欠之本金餘額合計為2,858,912元。
  (三)答辯聲明：駁回原告之訴。
三、本院之判斷：
  (一)原告主張被告鑫巨鴻公司邀其餘被告丙○○、乙○○為連帶
    保證人，分別於95年6 月2 日及95年10月17日向原告申請4
    筆貸款，合計5,000,000 元，其中(1)95年6 月2 日借款2 筆
    ，金額分別為1,200,000 元及1,800,000 元，約定清償到期
    日均為98年6 月2 日。(2)95年10月17日借款2 筆，金額分別
    為800,000 元及1,200,000 元，約定清償到期日均為98年10
    月17日。系爭4 筆借款利息均以本行貨幣市場指標利率加碼
    3.47% 機動計息（本件原告請求被告一次給付時之利率為5.
    68%） ，按月計付，若遲延履行時，除按上述之利率計息外
    ，其逾期清償在6 個月以內者，按上開所示利率10% ，逾期
    超過6 個月者，按上述所示利率之20% 計付違約金。被告鑫
    巨鴻公司自96年7 月2 日起即未依約償還上述(1)之借款，自
    96年7 月17日起未依約償還上述(2)之借款等情，業據其提出
    與所述相符之借據4 紙、約定書6 紙、帳務明細表2 紙（參
    見本院卷第8 至19頁）為證，被告對此並不爭執，是原告此
    部分主張堪信為真實。原告復主張被告遲延繳款後，經其於
    96年12月27日進行沖帳後，被告鑫巨鴻公司就系爭4 筆借款
    尚欠如附表2 所示之本金、利息及違約金，經原告屢次催討
    ，被告鑫巨鴻公司仍未能履約，故被告鑫巨鴻公司依約喪失
    期限利益，系爭4 筆借款債務視為全部到期。又被告丙○○
    、乙○○為系爭4 筆借款之連帶保證人，對被告鑫巨鴻公司
    所積欠之上開債務應負連帶清償之責等語。惟被告仍持前詞
    置辯。
  (二)經查，兩造於96年12月4 日簽立之系爭協議書記載略以：借
    款人鑫巨鴻公司邀同丙○○、乙○○為連帶保證人，．．．
    ，惟因公司營運因素仍無法完全清償所欠款項（含本息、違
    約金及相關費用），今特商請貴行惠准依左列條件款寬限清
    償：．．．嗣後如有一期未能於約定期限內履行，或攤還金
    額不足約定之數額等違約情事，或因其他關係受假扣押、假
    處分、強制執行、宣告破產或其他法律上之處分時，貴行得
    視為全部債務均已喪失期限利益而到期，任由貴行追償，立
    書人等絕無任何異議等語（參見本院卷第44、46、48、50頁
    ）。由上述內容觀之，可知系爭協議書僅係原告同意被告就
    系爭4 筆借款尚欠餘額得以延期清償，足見系爭協議書並未
    取代原借據之效力。次查，原告主張被告並未依系爭協議書
    履行，且已逾期一期以上，系爭4 筆借款視為全部到期，被
    告尚欠如附表2 所示之本金、利息及違約金等語，並提出繳
    息明細表6 紙為佐（參見本院卷第108 至113 頁），被告雖
    提出現金支出傳票1 紙為證，然該現金支出傳票僅可證明被
    告在簽立系爭協議書當日，同時繳納系爭4 筆借款之前尚欠
    之利息，被告既未再舉證證明伊之後仍有依系爭協議書履行
    ，是原告主張系爭4 筆借款已視為全部到期等情，自屬可採
    。至於被告另抗辯伊就系爭4 筆借款所欠原告之本金餘額合
    計為2,858,912 元云云，為原告所否認，並有上開6 紙繳息
    明細表在卷可稽，被告對此復未能提出其他反證，是被告此
    部分亦非可採。
四、按消費借貸契約，借用人應於約定期限內，返還與借用物種
    類、品質、數量相同之物；又遲延之債務，以支付金錢為標
    的者，債權人得請求依法定利率計算之遲延利息，但約定利
    率較高者，仍從其約定利率；再者，數人負同一債務，明示
    對於債權人各負全部給付之責任者，為連帶債務；連帶債務
    之債權人，得對於債務人中之一人或數人或其全體，同時或
    先後請求全部或一部之給付，且連帶債務未全部履行前，全
    體債務人仍負連帶責任，民法第478 條前段、第233 條第1
    項、第272 條第1 項、第273 條分別定有明文。經查，本件
    被告鑫巨鴻公司既未依約清償系爭4 筆借款本息，則全部債
    務視為到期，被告鑫巨鴻公司應即全部清償，並給付約定之
    遲延利息及違約金。系爭借款現尚分別有如附表2 所示之本
    金其利息、違約金未清償，被告丙○○、乙○○既為系爭4
    筆借款之連帶保證人，揆諸前開說明，自應與被告鑫巨鴻公
    司負連帶清償責任。
五、綜上所述，原告基於消費借貸及連帶保證之法律關係，請求
    被告連帶給付如主文第1 項所示之借款本金、利息及違約金
    ，為有理由，應予准許。
六、據上論結，本件原告之訴為有理由，依民事訴訟法第385 條
    第1 項前段、第85條第2 項，判決如主文。
中    華    民    國    97    年    6     月    30    日
                  民事第一庭    法  官  林哲賢
上為正本係照原本作成。
如對本判決上訴，須於判決送達後20日內向本院提出上訴狀
中    華    民    國    97    年    6     月    30    日
                                書記官  羅美英
┌─────────────────────────────────────────────────────┐
│附表1 ：                                                                                                  │
├──┬───────┬───────┬───────────────┬──────────────────┤
│編號│  借款金額    │   所欠本金   │    利                 息     │     違約金計算期間及利率           │
│    │ （新台幣）   │  （新台幣）  ├──────┬────────┼────────┬─────────┤
│    │              │              │   年利率   │   期      間   │逾期六個月以內按│逾期六個月以上按原│
│    │              │              │            │                │原利率10% 計付  │利率20%計付       │
│    │              │              │            │                │                │                  │
├──┼───────┼───────┼──────┼────────┼────────┼─────────┤
│ 1  │ 1,200,000元  │   787,904元  │   5.68％   │民國96年7 月2 日│自96.7.2日起至97│自97.1.2日起至清償│
│    │              │              │            │起至清償日止    │.1.1日止        │日止              │
├──┼───────┼───────┼──────┼────────┼────────┼─────────┤
│ 2  │ 1,800,000元  │ 1,181,855元  │   5.68％   │民國96年7 月2 日│自96.7.2日起至97│自97.1.2日起至清償│
│    │              │              │            │起至清償日止    │.1.1日止        │日止              │
├──┼───────┼───────┼──────┼────────┼────────┼─────────┤
│ 3  │   800,000元  │   611,663元  │   5.68％   │民國96年7 月17日│自96.7.17 日起至│自97.1.17日起至清 │
│    │              │              │            │起至清償日止    │97.1.16日止     │償日止            │
├──┼───────┼───────┼──────┼────────┼────────┼─────────┤
│ 4  │ 1,200,000元  │   917,490元  │   5.68％   │民國96年7 月17日│自96.7.17日起   │自97.1.17日起至清 │
│    │              │              │            │起至清償日止    │至97.1.16日止   │償日止            │
├──┼───────┼───────┼──────┼────────┼────────┼─────────┤
│合計│ 5,000,000元  │ 3,498,912元  │            │                │                │                  │
└──┴───────┴───────┴──────┴────────┴────────┴─────────┘
┌─────────────────────────────────────────────────────┐
│附表2：                                                                                                   │
├──┬───────┬───────┬───────────────┬──────────────────┤
│編號│  借款金額    │   所欠本金   │    利                 息     │     違約金計算期間及利率           │
│    │ （新台幣）   │  （新台幣）  ├──────┬────────┼────────┬─────────┤
│    │              │              │   年利率   │   期      間   │逾期六個月以內按│逾期六個月以上按原│
│    │              │              │            │                │原利率10% 計付  │利率20%計付       │
│    │              │              │            │                │                │                  │
├──┼───────┼───────┼──────┼────────┼────────┼─────────┤
│ 1  │ 1,200,000元  │   547,463元  │   5.68％   │民國97年3 月2 日│自97.4.3日起至97│自97.10.3日起至清 │
│    │              │              │            │起至清償日止    │.10.2日止       │償日止            │
├──┼───────┼───────┼──────┼────────┼────────┼─────────┤
│ 2  │ 1,800,000元  │   821,192元  │   5.68％   │民國97年3 月2 日│自97.4.3日起至97│自97.10.3日起至清 │
│    │              │              │            │起至清償日止    │.10.2日止       │償日止            │
├──┼───────┼───────┼──────┼────────┼────────┼─────────┤
│ 3  │   800,000元  │   611,663元  │   5.68％   │民國97年3 月17日│自97.4.18日起至9│自97.10.18日起至清│
│    │              │              │            │起至清償日止    │7.10.17日止     │償日止            │
├──┼───────┼───────┼──────┼────────┼────────┼─────────┤
│ 4  │ 1,200,000元  │   917,490元  │   5.68％   │民國97年3 月17日│自97.4.18日起至9│自97.10.18日起至清│
│    │              │              │            │起至清償日止    │7.10.17日止     │償日止            │
├──┼───────┼───────┼──────┼────────┼────────┼─────────┤
│合計│ 5,000,000元  │2,897,808元   │            │                │                │                  │
└──┴───────┴───────┴──────┴────────┴────────┴─────────┘


司法院資訊處製作；財團法人民間司法改革基金會備份。
